【裁判字號】    97,交聲,3072
【裁判日期】    971231
【裁判案由】    違反道路交通管理處罰條例聲明異議
【裁判全文】
臺灣臺北地方法院交通事件裁定        97年度交聲字第3072號
原處分機關  臺北市交通事件裁決所
異  議  人  甲○○
即受處分人
上列異議人即受處分人因違反道路交通管理處罰條例案件，對於
臺北市交通事件裁決所民國97年11月14日所為之處分（北市裁罰
字第裁22-ABU232946號），聲明異議，本院裁定如下：
    主  文
異議駁回。
    理  由
一、原處分意旨略以：異議人即受處分人甲○○於民國93年2 月
    20日23時50分許，騎乘車牌號碼BAF-735 號重型機車，行經
    臺北市○○○路及環河南路口，為臺北市政府警察局交通大
    隊第三分隊執行交通稽查時攔停，經施以呼氣酒精濃度測試
    結果，測定值為0.38mg/l，因而以異議人有「酒後駕車」之
    違規行為製單舉發，嗣為原處分機關即臺北市交通事件裁決
    所認異議人有「酒精濃度超過規定標準（0.25-0.4）」之違
    規行為，依道路交通管理處罰條例第35條第1 項第1 款之規
    定，裁處罰鍰新臺幣（下同）15,000元，吊扣駕駛執照12個
    月，並施以道安講習之處分。
二、聲明異議意旨則以：異議人於93年2 月20日23時50分，酒後
    駕車經警員舉發，事後異議人至保管場領車時，警員告知需
    吊扣駕照1 年，異議人已於同年3 月1 日繳納罰鍰15,000元
    。嗣異議人於97年10月20日至監理所辦理換發新駕照時，才
    經告知異議人當年未辦理吊扣駕照事宜，於是開立吊扣駕照
    1 年之執行令，異議人從當年繳納罰鍰時，均未受告知要繳
    回駕照，事後也未收到行文要求繳回，而異議人也認為裁決
    所已執行於是未去理會，並自93年3 月間起也遵守吊扣規定
    逕行自我行之。收到本件裁決書後，異議人曾向臺北市政府
    警察局交通大隊函詢，認本案之公務員行政上有疏失，導致
    本人行車之不便，爰請鈞院撤銷原判決，並追訴當年承辦人
    員之責任等語。
三、按汽車駕駛人飲用酒類或其他類似物後其吐氣所含酒精濃度
    超過每公升0.25毫克或血液中酒精濃度超過百分之0.05以上
    者，不得駕車，道路交通安全規則第114 條第2 款定有明文
    。又汽車駕駛人，駕駛汽車經測試檢定，酒精濃度超過規定
    標準者，處新臺幣15,000元以上60,000元以下罰鍰，並當場
    移置保管其車輛及吊扣其駕駛執照1 年，道路交通管理處罰
    條例第35條第1 項亦規定甚明。次按行政法規中，立法者經
    常授權行政機關在法定構成要件該當時，得依個別具體之情
    況，決定法律效果「是否」發生或如何發生，此即所謂「行
    政裁量」。行政機關在個案中是否有裁量權，通常必須探求
    法條之用語。一般而言，法條中使用「得」者，固常屬授權
    裁量之規定；惟仍有僅賦予行政機關某種權限，而與裁量無
    關。前揭道路交通管理處罰條例第35條規定處罰駕駛人15,0
    00元以上60,000元以下罰鍰，固屬行政機關裁量之範圍，惟
    關於吊扣駕照之處罰，立法者既已明定併罰，行政機關即無
    裁量之空間。
四、經查：
  (一)本件異議人於93年2 月20日23時50分許，酒後騎乘車牌號碼
    BAF-735 號重型機車，行經臺北市○○○路與環河南路口，
    經臺北市政府警察局交通大隊第三分隊警員攔停檢測，其呼
    氣酒精濃度達0.38mg/l，超過規定標準，遂當場舉發異議人
    違反道路交通管理處罰條例第35條第1 項第1 款之規定，異
    議人於應到案日期前已自動繳納罰鍰15,000元，惟迄未繳交
    駕駛執照，嗣原處分機關因異議人未到案繳交駕駛執照，乃
    於97年11月14日裁處異議人罰鍰15,000元，吊扣駕駛執照12
    個月，並施以道安講習，並加註罰鍰已繳納、於97年10月21
    日繳送駕駛執照執行吊扣1 年，此為異議人所不爭執，並有
    臺北市政府警察局ABU232946 號舉發違反道路交通管理事件
    通知單、酒精測試檢測單、北市裁罰字第裁22-ABU232946號
    違反道路交通管理事件裁決書各1 份附卷可稽。
  (二)本件異議人對於前揭酒後駕車事實並不爭執，僅對於吊扣駕
    照之處分有所疑義，依首揭說明，吊扣駕照之處分，原處分
    機關並無裁量空間，倘若不依法裁罰，則原處分機關反而有
    未依法行政之違失。又按異議人行為時之道路交通管理事件
    統一裁罰基準及處理細則第44條第1 項規定：「違反道路交
    通管理事件行為人，未依規定自動繳納罰鍰，或未依規定到
    案聽候裁決，處罰機關應於舉發違反道路交通管理事件通知
    單送達2 個月內依標準表逕行裁決之。」此規定嗣於95年6
    月30日經交通部及內政部令修正為「違反道路交通管理事件
    行為人，未依規定自動繳納罰鍰，或未依規定到案聽候裁決
    ，處罰機關應依基準表於舉發違反道路交通管理事件通知單
    送達且逾越應到案期限60日之3 個月內，逕行裁決之。」並
    自95年7 月1 日起生效施行。惟無論依修正前、後之規定，
    均係主管機關即交通部與內政部為補充道路交通管理處罰條
    例漏未對處罰機關於受理違反道路交通管理事件裁決時效所
    為之補充性質行政命令，然因該細則第44條第1 項並未規定
    處罰機關違反「2 個月」或「逾越應到案期限60日之3 個月
    」期間之規定時，發生失權之效果，故解釋上該規定屬訓示
    之規定，端在促使各處罰機關儘速處理，以免形成積案，導
    致無法達成交通管理之目的。而處罰機關若未遵守前開期間
    之行政命令規定，應屬行政機關內部獎懲問題，斷不可因此
    而解釋為具有失權之效果，否則無異與訓示規定之解釋相扞
    格，併予敘明。本件異議人酒後駕車為警開單舉發後，本應
    於93年3 月6 日到案聽候裁決，原處分機關亦應依當時之道
    路交通管理事件統一裁罰基準及處理細則第44條第1 項規定
    於舉發違反道路交通管理事件通知單送達異議人後2 個月內
    依標準表逕行裁決吊扣異議人之駕照，原處分機關雖遲於97
    年11月14日為之，惟依上開說明，依法並無不得再行裁罰行
    為人之規定，是異議人認原處分機關不得裁處吊扣異議人駕
    照，於法無據。
  (三)此外，異議人又爭執其於93年3 月起已遵守吊扣規定逕行自
    我行之云云，惟吊扣駕駛執照屬行政罰，其執行方式係由行
    政機關命異議人繳回駕照為之，異議人辯稱其實際上已自我
    執行吊扣駕照，應無庸再吊扣其駕照云云，委不可採。
五、綜上，本件警員攔檢異議人之程序乃為合法，且異議人酒後
    駕車經測試呼氣酒精濃度超過0.25mg/l，警員因而開單舉發
    ，自無違誤。則原處分機關依道路交通管理處罰條例第35條
    第1 項第1 款、第24條第1 項第2 款（原裁決書漏引）及違
    反道路交通管理事件統一裁罰基準及處理細則第43條、第44
    條、第67條規定，裁處異議人罰鍰15,000元，吊扣駕駛執照
    12個月，施以道安講習，與法自屬無違，異議人執上開情詞
    提起本件聲明異議，為無理由，應予駁回。
六、據上論斷，應依道路交通案件處理辦法第19條，裁定如主文
    。
中    華    民    國    97    年    12    月    31    日
                      交通法庭  法  官  林芳華
以上正本證明與原本無異
如不服本裁定應於送達後5日內向本院提出抗告狀
                                書記官  林鈴芬
中    華    民    國    97    年    12    月    31    日


司法院資訊處製作；財團法人民間司法改革基金會備份。
